【裁判字號】    99,裁,1624
【裁判日期】    990722
【裁判案由】    土地增值稅
【裁判全文】
最  高  行  政  法  院  裁  定
                                      99年度裁字第1624號
上  訴  人  甲○○
            丙○○
                          共同送達代收人  丁○○律師
被 上訴 人  臺北縣政府稅捐稽徵處
                          43號
代  表  人  許慈美
上列當事人間土地增值稅事件，上訴人對於中華民國99年4月6日
臺北高等行政法院98年度訴字第2503號判決，提起上訴，本院裁
定如下：
    主  文
上訴駁回。
上訴審訴訟費用由上訴人負擔。
    理  由
一、按對於高等行政法院判決之上訴，非以其違背法令為理由，
    不得為之，行政訴訟法第242條定有明文。依同法第243條第
    1項規定，判決不適用法規或適用不當者，為違背法令；而
    判決有同條第2項所列各款情形之一者，為當然違背法令。
    是當事人對於高等行政法院判決上訴，如依行政訴訟法第2
    43條第1項規定，以高等行政法院判決有不適用法規或適用
    不當為理由時，其上訴狀或理由書應有具體之指摘，並揭示
    該法規之條項或其內容；若係成文法以外之法則，應揭示該
    法則之旨趣；倘為司法院解釋或本院之判例，則應揭示該判
    解之字號或其內容。如以行政訴訟法第243條第2項所列各款
    情形為理由時，其上訴狀或理由書，應揭示合於該條項各款
    之事實。上訴狀或理由書如未依此項方法表明，或其所表明
    者與上開法條規定不合時，即難認為已對高等行政法院判決
    之違背法令有具體之指摘，其上訴自難認為合法。
二、上訴人之被繼承人楊遙馨於民國81年4月8日因買賣取得坐落
    臺北縣淡水鎮○○○○段水汴頭小段35地號農業用地（下稱
    系爭農地），並申准依行為時土地稅法第39條之2第1項規定
    免徵土地增值稅在案，惟於完成移轉登記後，有非依同法第
    22條之1規定之各項原因閒置不用情事，案經被上訴人所屬
    淡水分處於81年11月24日會同農林、地政機關人員查獲，移
    由被上訴人審理違章成立，被上訴人遂作成82年5月3日八二
    北縣稅法裁字第00669號處分書（下稱系爭處分），依行為
    時土地稅法第55條之2第2款處以原免徵土地增值稅額2倍之
    罰鍰新臺幣（下同）20,808,400元。上訴人被繼承人楊遙馨
    不服，申請復查，未獲變更，訴經財政部84年1月27日臺財
    稅第841844106號再訴願決定將訴願決定及系爭處分均撤銷
    ，囑由被上訴人重予審酌，另為適法之處分。被上訴人重行
    復查結果，仍維持原核定。上訴人被繼承人楊遙馨不服，循
    序提起行政訴訟遞遭駁回，而告確定。上訴人被繼承人楊遙
    馨仍表不服，提起再審之訴8次，亦遞遭駁回。上訴人不服
    ，以渠等為楊遙馨之繼承人向被上訴人申請確認系爭處分無
    效，經被上訴人以98年11月25日北稅法字第0980137301號函
    覆系爭處分於87年8月20日經本院87年度判字第1644號判決
    上訴人之上訴駁回，依稅捐稽徵法第34條規定本案已告確定
    ，上訴人不服，遂提起本件行政訴訟，求為判決確認被上訴
    人系爭處分書之行政處分為無效。經原審判決駁回。
三、上訴人對於原審判決上訴，主張：認定農業用地是否繼續作
    農業使用，應為農業機關，而非稅捐稽徵機關，本件應受臺
    北縣淡水鎮公所農業課認定之拘束，被上訴人另為自行認定
    ，除違反行政處分構成要件效力外，亦違反誠信原則，系爭
    處分顯有行政程序法第111條第6款所指「缺乏事務權限」之
    無效情事；又系爭農地於81年5月確實將小田區擴整為大田
    區，嗣後係為因應將來農業生產而暫時休閒，其並無閒置不
    用之情事，被上訴人未察，顯具有行政程序法第111條第7款
    規定「其他重大明顯之瑕疵」之無效情事，原判決未審酌上
    述各情，徒以系爭處分作成前81年11月24日之初次會勘有農
    業專業人員參與其中，率謂並無違農業用地移轉免徵增值稅
    案件管制檢查作業要點之規定，顯有適用法規不當之違法等
    語，資為論據。惟查：原判決業已敘明：(一)按行政程序法
    第111條規定：「行政處分有下列各款情形之一者，無效：
    一、不能由書面處分中得知處分機關者。二、應以證書方式
    作成而未給予證書者。三、內容對任何人均屬不能實現者。
    四、所要求或許可之行為為構成犯罪者。五、內容違背公共
    秩序、善良風俗者。六、未經授權而違背法規有關專屬管轄
    之規定或缺乏事務權限者。七、其他具有重大明顯之瑕疵者
    。」可知，關於行政處分之無效，係採重大明顯說，其中第
    1款至第6款乃重大明顯之例示規定，除此6種情形外，其他
    重大明顯瑕疵者亦屬無效，惟所謂重大明顯之瑕疵者，係指
    外觀有明顯重大瑕疵而言，亦即任何人一望即知重大明顯程
    度，始足當之，若行政處分有違法不當之通常瑕疵，而未達
    明顯重大者，僅得請求撤銷該違法之行政處分，尚不得訴請
    確認為無效之行政處分甚明。(二)系爭處分之作成係被上訴
    人依據所屬人員會同農林、地政機關現場查勘之結果認定，
    並無違農業用地移轉免徵增值稅案件管制檢查作業要點之規
    定，故系爭處分作成，並無行政程序法第111條第6款所指「
    缺乏事務權限」之無效情事；且上訴人前不服系爭處分，循
    序提起行政訴訟，復經本院87年度判字第1644號判決上訴人
    之上訴駁回確定，依稅捐稽徵法第34條規定，本案已告確定
    ；此外，系爭處分亦查無其他行政程序法第111條所定之無
    效原因，自難認系爭處分為無效等情。經核於法無違。上訴
    人對於原判決上訴，雖以該判決違背法令為由，惟核其上訴
    理由，係就原審取捨證據、認定事實之職權行使，所為上開
    論斷，任意指摘其為不當，並就原審已論斷者，泛言未論斷
    ，而非具體表明合於不適用法規、適用法規不當、或行政訴
    訟法第243條第2項所列各款之情形，難認對該判決之如何違
    背法令已有具體之指摘。依首開規定及說明，應認其上訴為
    不合法。
四、據上論結，本件上訴為不合法。依行政訴訟法第249條第1項
    前段、第104條、民事訴訟法第95條、第78條、第85條第1項
    前段，裁定如主文。
中    華    民    國    99    年    7     月    22    日
                    最高行政法院第五庭
                        審判長法官  黃  璽  君
                              法官  王  碧  芳
                              法官  鄭  忠  仁
                              法官  吳  東  都
                              法官  陳  金  圍

以  上  正  本  證  明  與  原  本  無  異
中    華    民    國    99    年    7     月    22    日
                              書記官  彭  秀  玲

司法院資訊處製作；財團法人民間司法改革基金會備份。
